臺灣板橋地方法院民事判決　　　　　　　99年度訴字第2408號
原　　　告　蕭宏緯
被　　　告　林詩鴻
上列當事人間請求清償借款等事件，於中華民國100年4月26日言
詞辯論終結，本院判決如下：
    主          文
被告應給付原告新臺幣壹佰玖拾萬元，及自中華民國九十九年八
月六日起至清償日止按週年利率百分之五計算之利息。
原告其餘之訴駁回。
訴訟費用由被告負擔。
    事 實 及 理 由
壹、程序方面：
一、被告經合法通知，未於言詞辯論期日到場，核無民事訴訟法
    第386條各款所列情形，爰依原告之聲請，由其一造辯論而
    為判決。
二、按訴狀送達後，原告不得將原訴變更或追加他訴，但有請求
    之基礎事實同一、或擴張或減縮應受判決事項之聲明之情形
    者，不在此限，民事訴訟法第255條第1項第2款、第3款分別
    定有明文。本件原告提出對被告核發支付命令之聲請時，原
    聲明請求被告應給付原告新臺幣（下同）190萬元及自支付
    命令送達翌日起至清償日止按年息5%計算之利息。嗣於訴訟
    繫屬中，聲明變更如下述，核屬擴張應受判決事項之聲明，
    合於前揭法條規定，應予准許，合先敘明。
貳、當事人之主張：
一、原告方面：
    聲明：被告應給付原告190萬元及自民國98年7月15日起至清
    償日止按年利率6%計算之利息。
    其陳述及所提出之證據如下：
（一）被告曾向原告陸續借款，且未經原告同意擅以原告名義與
      他人訂立買賣契約，後遭賣方寄存證信函解約，嗣後被告
      與原告協調，願將積欠原告之債務合計190萬元以提供房
      產過戶給原告之方式擔保債務，並於98年7月15日訂立還
      款備忘錄，約定被告所積欠之借款，由被告提供房屋，辦
      理過戶至原告名下以供擔保，但被告「仍有權使用收益該
      不動產」，被告並應「逐步償還欠款」。然被告於簽署備
      忘錄後，迄今仍未履行協議約定，多以尚在查詢中藉故拖
      延，復未對所欠之借款債務，履行清償債務之責任。
（二）被告於97年10月3日向原告借款100萬元，並同時開立本票
      50萬元2張予原告為擔保債務之依據，票號：0000000、00
      00000（到期日同為97年10月14日）總金額共計100萬元。
      又於同年10月12日以投資名義交付被告90萬元，是3個人
      合夥買房子的頭期款，其投資標的物為房地產，並於97年
      10月21日簽訂坐落於臺北市○○○路○段66巷19號4樓，雖
      完成買賣契約書，但並未於期限內付清價款，又於同年12
      月12日簽訂坐落於桃園縣中壢市○○○街172號，但又未
      於期限內付清價款，被告應該把錢還給我們。
（三）被告稱3人合夥買臺北市○○○路○段66巷19號4樓，並非
      借貸關係云云，嗣後被告又為何與原告及訴外人李湘雄協
      調，願提供房產過戶予原告作為擔保債務之條件，並於98
      年7月15日由立詳法律事務所徐立信律師見證下簽訂還款
      備忘錄。
（四）被告所提於98年1月23日從華南銀行福和分行匯款45萬元
      及99年2月6日從玉山銀行匯款5萬元，該2筆款項與本案並
      無關聯性，況且匯款期間點在簽訂還款備忘錄之前，被告
      為何於還款後再簽訂190萬元的還款備忘錄。對於積欠原
      告之借款債務，理應履行清償之責任。
（五）證據：提出還款備忘錄、台北仁愛路第24支郵局第244、2
      45號存證信函等影本為證據。
二、被告方面：被告經合法通知未於言詞辯論期日到場，據其所
    提之準備書狀所為之聲明及陳述略以：
    聲明：請求駁回原告之訴。
    其陳述及所提出之證據略以：被告於98年1月23日有從華南
    銀行福和分行匯款45萬元及99年2月6日從玉山銀行匯款5萬
    元。原告所提事證為3人合夥買臺北市○○○路○段66巷19
    號4樓之款項，並非原告全部所有，而且是3人合夥，並非借
    貸關係等語。並提出玉山銀行匯款回條影本為證據。
參、得心證之理由：
一、本件原告主張被告於98年7月15日與其訂立還款備忘錄，約
    定被告所積欠之借款190萬元，由被告提供房屋辦理過戶至
    原告名下以供擔保，然被告簽署備忘錄後，迄今仍未履行協
    議約定，復未對所欠之借款債務，履行清償債務之責任等節
    ，為被告所否認，並以原告所提事證為3人合夥買臺北市○
    ○○路○段66巷19號4樓之款項，並非借貸關係等語資為抗辯
    。按「當事人主張有利於己之事實者，就其事實有舉證之責
    任，但法律別有規定或依其情形顯失公平者，不在此限。」
    ，民事訴訟法第277條定有明文。經查，原告就其主張之上
    述事實，業據提出還款備忘錄影本為證據，依該還款備忘錄
    內容所載：「茲因林詩鴻先生（以下簡稱甲方）為償還蕭宏
    緯先生（以下簡稱乙方）新台幣壹佰玖拾萬元，……，經甲
    乙丙三方懇切協商，達成以下共識，甲方願朝如下方式，『
    逐步償還欠款』，恐空口無憑，特立此據為憑：……二、前
    述不動產須經銀行評估不動產價值及借款人信用後，如達成
    還款目標，始辦理過戶事宜，如未能達成，則甲方須另覓其
    他不動產標的，辦理徵信，以達成甲方償還乙丙方『借款』
    目標。……」等字樣，且被告亦不爭執該還款備忘錄之形式
    真正，堪認兩造間已為消費借貸意思表示合致，被告並同意
    以辦理房屋過戶之方式擔保其還款，而被告亦未否認其收受
    上開款項，僅抗辯稱該筆款項為3人合夥買臺北市○○○路○
    段66巷19號4樓之款項等語，然究竟兩造有何經營共同事業
    之約定，被告未能舉證以實其說，又原告雖自承其中90萬元
    是3個人合夥買房子的頭期款等語，惟依原告提出之98年4月
    13日台北仁愛路第24支郵局第244號存證信函影本內容所載
    ：「林詩鴻鈞啟：台端於97年10月21日與本人（即訴外人楊
    淑）就房地產坐落台北市○○○路○段66巷19號4樓完成簽
    定買賣契約，……，至今台端竟無誠信履行價款支付，故一
    切依法請求賠償外並依約解除買賣契約，……。」，堪認被
    告於97年10月21日與原告合夥買賣上述房屋後，嗣於98年7
    月15日又與原告簽訂上開還款備忘錄，倘被告尚於合夥事業
    經營中，未經清算或股分轉讓，應無逕對原告同意返還原告
    出資之可能，是以，被告主張上開還款備忘錄為3人合夥買
    房屋之款項等語，自不可採。從而，原告主張兩造間有消費
    借貸關係一節，應堪信為真實。至於被告主張於98年1月23
    日有從華南銀行福和分行匯款45萬元、99年2月6日從玉山銀
    行匯款5萬元等情，僅提出匯款5萬元至原告玉山銀行帳戶之
    匯款回條影本為證，未進一步舉證該筆款項與本件消費借貸
    關係之關聯且係受原告指示而匯入，而就從華南銀行福和分
    行匯款45萬元部分，亦未舉證以實其說，是被告上開抗辯，
    尚屬無據。
二、按「給付無確定期限者，債務人於債權人得請求給付時，經
    其催告而未為給付，自受催告時起，負遲延責任。其經債權
    人起訴而送達訴狀，或依督促程序送達支付命令，或為其他
    相類之行為者，與催告有同一之效力。」；又按「遲延之債
    務，以支付金錢為標的者，債權人得請求依法定利率計算之
    遲延利息。但約定利率較高者，仍從其約定利率。」、「應
    付利息之債務，其利率未經約定，亦無法律可據者，週年利
    率為百分之五」，民法第229條第2項、第233條第1項、第20
    3條分別定有明文。本件原告聲明請求被告應併給付自98年7
    月15日起至清償日止按週年利率6%計算之利息部分，因原告
    所請求之前揭債權並非訂有期限之債權，自應於原告對被告
    為催告時，被告始負遲延責任，原告固主張其於起訴前即已
    向被告為清償債務之請求，但並未提出證據證明之，仍應以
    原告依督促程序聲請對被告核發支付命令時方認為原告對於
    被告有明確之催告行為，故原告所得請求被告併支付之遲延
    利息應以支付命令及原告所提聲請狀繕本送達被告之翌日即
    99年8月6日起算（見本院99年度司促字第31360號卷第14頁
    ），另原告請求依6%計算之利息，並未提出其請求之依據，
    揆諸上開規定，原告得請求之遲延利息自應依週年利率5%計
    算，從而，原告此部分請求於99年8月6日起至清償日止，按
    週年利率5%計算之利息之範圍內方屬可採，其超過此範圍部
    分則非可許。
三、綜上所述，原告主張依清償債務之法律關係，請求被告給付
    190萬元及自支付命令送達被告翌日即99年8月6日起至清償
    日止按法定利率年息百分之五計算之遲延利息之範圍內為有
    理由，應予准許；至於原告之請求超過該範圍部分則為無理
    由，應予駁回。
肆、本件事證已臻明確，兩造其餘主張及攻擊防禦方法與證據，
    經本院斟酌後，與本件判決結果已不生影響，故不一一論列
    ，附此敘明。
伍、結論：原告之訴為一部有理由，一部無理由，依民事訴訟法
    第385條第1項、第78條、第79條，判決如主文。
中    華    民    國    100   年    5     月    10    日
                  民事第一庭  法  官  許瑞東
以上正本證明與原本無異
如對本判決上訴，須於判決送達後20日內向本院提出上訴狀
中    華    民    國    100   年    5     月    10    日
                              書記官  李淑卿